臺灣高雄地方法院交通事件裁定　　　 100年度交聲字第2114號
原處分機關　高雄市政府交通局
異　議　人　
即受處分人　洪○瑋
法定代理人　何珮宸
上列異議人即受處分人因違反道路交通管理處罰條例事件，對於
高雄市政府交通局中華民國100 年10月12日所為之處分（原處分
案號：高市交裁字第裁32-BO0000000號），聲明異議，本院裁定
如下：
    主  文
原處分撤銷。
洪○瑋汽車駕駛人，二輛以上汽車共同在道路上以危險方式駕駛
，於年內不得考領駕駛執照，並應參加道路交通安全講習。又
未滿十八歲之人，未領有駕駛執照駕駛機器腳踏車，處罰鍰新臺
幣陸仟元，並與其法定代理人或監護人同時施以道路交通安全講
習。
    理  由
一、原處分意旨略以：異議人即受處分人洪○瑋（下稱異議人）
    於民國100 年5 月7 日凌晨4 時30分許，騎乘335-BAT 號重
    型機車，行經高雄市○○路、三多二路等路段時，因有1 年
    內有2 次二輛以上汽車共同在道路上以危險方式駕駛以及未
    滿18歲之人駕駛機器腳踏車等違規行為，而為警摯單逕行舉
    發，原處分機關乃依道路交通管理處罰條例第43條第3 項、
    第21條第1 項第1 款及違反道路交通管理事件統一裁罰基準
    及處理細則等規定，就1 年內有2 次二輛以上汽車共同在道
    路上以危險方式駕駛部分裁處異議人罰鍰新臺幣（下同）90
    ,000元，且3 年內不得考領駕駛執照及施以道路交通安全講
    習，就未滿18歲之人駕駛機車部分裁處異議人罰鍰6,000 元
    等語。
二、聲明異議意旨略以：異議人飆車遭舉發後已知錯，深感悔悟
    ，然異議人係單親家庭，經濟負擔甚重，無力支付高額罰鍰
    ，且異議人上開「二輛以上汽車共同在道路上以危險方式駕
    駛」之違規行為，業經高雄少年法院裁定應予訓誡並予以假
    日生活輔導，故遭原處分機關針對同一行為再度裁罰，可否
    改由相同之訓誡及輔導等處分替代，為此聲明異議，請求撤
    銷原處分等語。
三、按二輛以上之汽車共同在道路上以危險方式駕車者，處汽車
    駕駛人30,000元以上90,000元以下罰鍰，並當場禁止其駕駛
    及吊銷其駕駛執照；汽車駕駛人違反前述規定者，應接受道
    路交通安全講習；汽車駕駛人曾依第43條規定吊銷駕駛執照
    者，3 年內不得考領駕駛執照；前述不得考領駕駛執照規定
    ，於汽車駕駛人係無駕駛執照駕車者，亦適用之，道路交通
    管理處罰條例第43條第3 項、第5 項、第67條第2 項、第5
    項分別定有明文。而1 年內有2 次以上（道路交通管理處罰
    條例第43條）第3 項行為，處罰鍰90,000元，違反道路交通
    管理事件統一裁罰基準及處理細則亦有明文。另汽車駕駛人
    ，有下列情形之一者，處6,000 元以上12,000元以下罰鍰，
    並當場禁止其駕駛：一、未領有駕駛執照駕駛小型車或機器
    腳踏車。未滿18歲之人，違反第1 項第1 款或第3 款規定者
    ，汽車駕駛人及其法定代理人或監護人，應同時施以道路交
    通安全講習。道路交通管理處罰條例第21條第1 項第1 款、
    第3 項亦規定甚明。
四、經查：
  (一)異議人係未滿18歲之人，於上開時、地，有「1 年內有2 次
    以上二輛以上汽車共同在道路上以危險方式駕駛」、「未滿
    18歲之人未領有駕駛執照駕駛機器腳踏車」之違規行為而為
    警舉發，原處分機關乃依道路交通管理處罰條例及違反道路
    交通管理事件統一裁罰基準及處理細則等相關規定，於100
    年10月12日以高市交裁字第裁32-BO0000000號裁決書，就異
    議人1 年內有2 次二輛以上汽車共同在道路上以危險方式駕
    駛部分，裁處異議人罰鍰90,000元、3 年內不得考領駕駛執
    照及施以道路交通安全講習；就未滿18歲之人無駕駛執照騎
    乘機車部分，裁處異議人罰鍰6,000 元一節，有原處分機關
    100 年11月4 日高市交裁決字第1000057420號函暨所附上開
    案號裁決書、送達證書、原舉發單及統一裁罰基準表、證號
    查詢機車駕駛人、全戶戶籍資料查詢結果等附卷可稽（參本
    院卷第16～24頁），且為異議人所不爭執，是此部分之事實
    ，堪以認定。
  (二)原處分機關就異議人有「1 年內有2 次二輛以上汽車共同在
    道路上以危險方式駕駛」之違規裁罰是否適法部分：
    1.按一行為同時觸犯刑事法律及違反行政法上義務規定者，
      依刑事法律處罰之，但其行為應處以其他種類行政罰或得
      沒入之物而未經法院宣告沒收者，亦得裁處之，行政罰法
      第26條第1 項亦定有明文，是以就人民違反公法上義務之
      行為，除因處罰之性質與種類不同，必須採用不同方法而
      為併合處罰，以達行政目的所必要者外，原則尚不得重複
      處罰。而依前述行政罰法第26條第2 項規定，可知於少年
      之行為同時觸犯刑事法律及違反行政法上義務規定者，除
      經少年法庭為無罪、免訴、不受理（上列3 項為少年刑事
      案件之情形）、不付審理（少年保護事件之情形）之裁判
      ，始得依違反行政法上義務規定裁處外，其餘情形（少年
      法庭裁定保護處分，或少年刑事案件經少年法庭判處有罪
      時）仍應有行政罰法第26條第1 項所定「一事不二罰」原
      則之適用。
    2.查異議人上開「1 年內有2 次以上二輛以上汽車共同在道
      路上以危險方式駕駛」之行為，業經臺灣高雄少年法院法
      官於100 年8 月10日以100 年度少護字第738 號裁定應予
      訓誡並予以假日生活輔導等情，業經本院調閱該案卷宗審
      認無訛，並有臺灣高雄少年法院上開案號之宣示筆錄暨附
      件在卷可按，是本件異議人既已遭受少年刑事處罰，則異
      議人上開「1 年內有2 次以上二輛以上之汽車共同在道路
      上以其他危險方式駕駛」之行為，除其行為應處以其他種
      類行政罰即「3 年內不得考領駕駛執照，施以道安講習」
      部分，仍得裁處外，其違反行政法上義務而受罰鍰新臺幣
      9 萬元部分，自不得再依上揭道路交通管理處罰條例等規
      定裁罰之。故原處分機關再對異議人裁處罰鍰9 萬元，即
      已違反「一事不二罰」原則，自非適法。
    3.至原處分機關依道路交通管理處罰條例第43條第5 項、第
      67條第2 項、第5 項等規定裁處異議人3 年內不得考領駕
      駛執照及施以道路交通安全講習，因性質上核屬於刑事法
      律處罰以外其他種類之行政罰，依據行政罰法第26條第1
      項但書規定，原處分機關自得依法裁處之；況該等處分，
      分別係以在一定期間內限制異議人駕車資格、對異議人再
      施以交通安全教育等方式，降低異議人「將來」繼續以危
      險方式駕車之危險，自得（且應）與刑事處罰併合處罰，
      始符行政目的。是故原處分此部分尚無違「一事不二罰」
      原則。
  (三)原處分機關就異議人有「未滿18歲之人未領有駕駛執照駕駛
    機器腳踏車」之違規裁罰是否適法部分：
    查異議人為未滿18歲之人，未領有駕駛執照而駕駛機器腳踏
    車等情，已如上述，揆諸前開法條及統一裁罰基準表，原處
    分機關遽以裁處異議人罰鍰6,000 元部分，自無不合；惟異
    議人上開違規行為，除依道路交通管理處罰條例第21條第1
    項第1 款之規定處以上開罰鍰外，並應依同條例第21條第3
    項之規定，與法定代理人或監護人同時施以交通安全講習。
    故原處分之處罰主文僅記載「應參加道路安全交通講習」，
    未載明「應與法定代理人或監護人同時施以交通安全講習」
    ，並非明確，應予更正。雖異議人就此部分未聲明異議，然
    此部分與上開交通違規行為無從分離，本院自得併予審理。
五、綜上所述，原處分機關就異議人「1 年內有2 次二輛以上汽
    車共同在道路上以危險方式駕駛」之違規行為裁處90,000元
    罰鍰部分，已違反「一事不二罰」原則，自屬違法；另原處
    分機關就異議人「未滿18歲之人未領有駕駛執照駕駛機器腳
    踏車」之違規行為漏未載明「應與法定代理人或監護人同時
    施以交通安全講習」，同屬有誤；從而，原處分既有上述不
    合法之處，自應由本院將原處分全部撤銷，並自為裁定如主
    文第2 項所示。又異議人先後有二個違規行為，分別違反不
    同行政法上義務規定，自應依行政罰法第25條之規定，分別
    處罰之，附此敘明。
五、依道路交通事件處理辦法第19條，裁定如主文。
中    華    民    國   100    年    11    月    18    日
                    交通法庭    法  官    王俊彥
以上正本證明與原本無異。
如不服本裁定，應於收受送達後5 日內向本院提出抗告狀。
中    華    民    國   100    年    11    月    18    日
                                書記官    黃園芳